臺灣高等法院高雄分院刑事判決　　　　　　　　　　九十一年度交上訴字第八七號
　　上　訴　人　乙○○
　　即　被　告
右上訴人因公共危險案件，不服臺灣高雄地方法院九十一年度交訴字第一二六號中華
民國九十一年七月十二日第一審判決（起訴案號：臺灣高雄地方法院檢察署九十一年
度偵字第七三九八號），提起上訴，本院判決如左：
    主  文
上訴駁回。
    事  實
一、乙○○曾於民國八十九年間因竊盜罪，經台灣高雄地方法院判處有期徒刑四月確
    定，於九十年十一月二十五日執行完畢，猶不知警惕；復於九十一年二月十五日
    九時三十五分許，無照駕駛車牌號碼ＨＺ─二○五一號自用小客車沿高雄縣鳳山
    市○○路由北向南行駛（起訴書誤載為鳳山市○○路○段二二九巷二之三號前）
    ，途經該路段青年公園前，原應注意汽車迴車前，應暫停並顯示左轉燈光或手勢
    ，看清無來往車輛，且依當時情形，並無不能注意之情事，竟疏未注意，於駕車
    靠慢車道後，未注意同向機車道有無機車駛來，即逕行迴轉，適有甲○○騎乘車
    牌號碼ＩＮＩ─八二三號重型機車同向行經該處，見狀閃煞不及，其機車車頭不
    慎擦撞乙○○所駕之自小客車左後車輪而人車倒地，致使甲○○受有下腰部挫傷
    等傷害（過失傷害部分業經甲○○於偵查中撤回告訴）。乙○○於肇事致人受傷
    後，不僅未停車查看及留在現場等待警方前往處理，亦未將傷者受醫，反駕車逃
    逸，幸經路人林進明記下ＨＺ─二○五五車牌號碼報警處理，始循線查獲。
二、案經高雄縣警察局鳳山分局移送臺灣高雄地方法院檢察署檢察官偵查起訴。
    理  由
一、訊據上訴人即被告乙○○固不諱言於前述時、地迅速迴車，使告訴人煞閃不及而
    擦撞被告前開之自小客車左後車輪，致其人車倒地後受傷及自小客車左後車輪輪
    圈蓋掉落現場之事實，惟矢口否認有駕車肇事後逃逸之犯行，辯稱：我當時車上
    之音響太大聲，沒有聽到任何擦撞聲音，並不知有車禍發生，不是故意要逃走云
    云。惟查前述事實，業據告訴人甲○○於原審審理時指稱：「當時我騎在被告後
    面，他臨時迴轉，我來不急反應，我的車頭的車輪就衝撞到他車子的左後輪，當
    時衝撞的聲音很大聲，撞到後，我就跌倒了，我沒有注意到被告車子當時音響是
    不是很大聲，當時我有想要站起來，但站不起來，有聽到目擊證人林進明大聲喊
    叫被告說撞到人了，停車，但被告還是開走，被告在迴轉當時的速度就很快了，
    撞到我之後的速度我沒有注意。案發現場的車流量還好，不是尖峰時段，我有注
    意到被告車子的玻璃是暗色的，被告撞到我的時候，他的車子並沒有任何停頓就
    直接迴轉，我車子的輪子有被他的車輪卡到，就跟著他的車輪移動，被他稍微拖
    行了一下子，之後就跌倒在路中間，我認為被告當時應該知道，因當時撞擊聲很
    大聲，而且被告之後到警局時他車子的輪子蓋子已換上新的。被告在迴轉之前是
    開在機車道，他瞬間就迴轉，我反應不急，我機車手把沒有撞到被告車身，我是
    跟著他轉之後就跌倒了，這條路都是直線。我與被告雖已達成和解，但被告都沒
    有依約履行」等語綦詳（見原審卷第二十五頁至第二十六頁），核與證人即路人
    林進明於警訊中證述：「事故發生時，有請一位計程車司機追肇事者，並將車牌
    號碼記下」等語（見警卷第五頁正、反面），及證人即警員劉瑞光於原審審理時
    證稱：「我到達時車子都已移動了，沒有看到被告，被害人當時還是在地上爬不
    起來，之後由救護車送去醫院。因為在現場沒看到被告，隔了將近一個星期才將
    被告傳喚到案，事後被害人父親將在現場撿到被告的輪圈蓋提出，我們當時在現
    場也有發現輪圈蓋的碎片，看輪圈蓋破損的樣子當時撞擊力應該很大，肇事地點
    是雙向車道路面不是很寬，中間只有分向線，沒有分隔島。被告到案時，他車子
    左後輪的輪圈蓋已換上另一個新的輪圈蓋。當時我們到達現場之後，有路人提及
    說被告撞到人就跑了，當時在現場有四、五路人，其中一位就是提供車牌給我們
    的證人林進明，但當時並非尖峰時段，車流量不大，這條路都是直線。當時我就
    依這個車牌找肇事著，這部車已經過了好幾手，最後才找到被告，但當時還沒有
    過戶到被告名下」等語（見原審卷第二十六頁），均相符合，復有被告掉落現場
    之左後車輪圈蓋乙面扣案、道路交通事故調查報告表一紙及肇事後之現場及車輛
    照片共二十幀在卷可稽，而告訴人甲○○因本件車禍致受有上開傷害之事實，除
    經告訴人甲○○迭於警訊及偵審中指訴明確外，復有高雄長庚紀念醫院出具之診
    斷證明書一紙（見警卷第七頁）附卷可稽。至被告乙○○雖辯稱係告訴人主動撞
    擊，並非其去撞到告訴人云云，然查被告所駕駛之前述自用小客車於肇事後左後
    車輪輪圈蓋毀損並掉落現場，顯見當時之擦撞力道非輕，其擦撞之聲響理應不小
    ，被告是否確實因音樂聲響以致無法聽悉撞擊之聲響已屬可疑；且縱被告未聽聞
    擦撞聲響之辯解為真，然參諸告訴人之機車於事故後機車車輪並卡在被告左後車
    輪而隨著被告迴轉後方於倒臥於路中，路人林進明尚於現場大聲喊叫撞到人等語
    ，並有計程車在後追逐，及當時之車流量不大且道路筆直，而被告亦自承當時未
    喝酒及其車窗之隔熱紙不是很暗，其車速僅三、四十公里不快等語綜合觀之，衡
    諸常情被告仍可從其自小客車之車內後視鏡及左右後視鏡中察知有事故發生，然
    被告於肇事後不隨即停車以辨明責任之歸屬，反驅車離去，其肇事後因心虛而逃
    逸，甚為明確，被告前述所辯，顯屬事後卸責之詞，委無足採，本件事證明確，
    被告之犯行洵堪認定。
二、核被告乙○○所為，係犯刑法第一百八十五條之四駕駛動力交通工具肇事，致人
    受傷而逃逸罪。又被告前曾於八十九年間因竊盜罪，經原審法院判處有期徒刑四
    月確定，並於九十年十一月二十五日執行完畢，有臺灣高等法院被告全國前案紀
    錄表乙份在卷可稽，其於五年之內再犯有期徒刑以上刑之本罪，為累犯，應依法
    加重其刑。
三、原審因而適用刑法第一百八十五條之四、第四十七條之規定，並審酌被告曾犯竊
    盜罪，猶不知警惕，於駕車肇事後，明知被害人受有傷害，不僅未停車救護，反
    而逃逸無蹤，漠視他人生命安全，所為非是，且事後雖與告訴人就過失傷害部分
    達成民事和解，惟仍未依約履行等一切情狀，量處有期徒刑八月，其認事用法，
    均無不合，量刑亦屬適當，被告上訴意旨，否認犯罪，指摘原判決不當，為無理
    由，應予駁回。
據上論結，應依刑事訴訟法第三百六十八條，判決如主文。
本案經檢察官陳國全到庭執行職務。
中    華    民    國      九十一      年      十      月     三十一   日
                              臺灣高等法院高雄分院刑事第七庭
                                  審判長法官  黃憲文
                                        法官  任森銓
                                        法官  張意聰
右正本證明與原本無異。
如不服本判決應於收受本判決後十日內向本院提出上訴書狀，其未述上訴理由者，
並得於提起上訴後十日內向本院補提理由書狀（均須按他造當事人之人數附繕本)「
切勿逕送上級法院」。
                                      書記官  黃英彥
中    華    民    國      九十一      年      十      月     三十一   日
附錄：本判決論罪科刑法條：
刑法第一百八十五條之四
駕駛動力交通工具肇事，致人死傷而逃逸者，處六月以上五年以下有期徒刑。
